臺灣臺中地方法院交通事件裁定　　　 100年度交聲字第1191號
原處分機關　交通部公路總局臺中區監理所
異　議　人
即受處分人　德原建材行即董英俊.
上列異議人即受處分人因違反道路交通管理處罰條例案件，對於
交通部公路總局臺中區監理所於民國100年3月18日所為之處分（
原處分案號：中監違字第裁60-GF0000000號），聲明異議，本院
裁定如下：
    主  文
異議駁回。
    理    由
一、原處分意旨略以：異議人即受處分人德原建材行即董英俊所
    有車牌號碼790-RX號自用大貨車，於民國100 年1 月26日17
    時17分許，於環中路與廣福路口處，因「裝載汙泥、大理石
    磚（土方），未依規定使用砂石專用車（禁止通行）」之違
    規，為臺中市政府警察局第六分局以中市警交字第GF000000
    0 號違反道路交通管理事件通知單舉發，並經原處分機關依
    違反道路交通管理處罰條例第29條之1 第1 項規定，於100
    年3 月18日以中監違字第裁60-GF0000000號裁決書，裁處罰
    鍰新臺幣（下同）60,000元（查本案罰鍰已繳納）; 逾期則
    依裁決書處罰主文規定裁處等語。
二、異議意旨略以：受處分人公司為合法的廢棄物清運公司，相
    關的車輛機具均依規定向當地環保局申請列管，清除廢棄物
    均依「廢清法」相關規定辦理，運送廢棄物亦依廢清法第9
    條規定，攜帶相關證明文件隨車供查驗，此次載運的內容物
    為D-0599（營建廢棄物混合物- 大理石裁切粉末加水之泥狀
    物），並非土方、砂石、污泥等語。
三、按裝載砂石、土方未依規定使用專用車輛或其專用車廂未合
    於規定或變更車廂者，處汽車所有人40,000元以上80,000元
    以下罰鍰，並當場禁止通行，道路交通管理處罰條例第29條
    之1 第1 項定有明文。次按裝載砂石、土方之傾卸框式大貨
    車及傾卸框式半拖車，經公路監理機關檢驗查核已依規定裝
    設裝置及標示者，即登檢為砂石專用車，復貨廂外框顏色依
    據道路交通安全規則第42條第1 項第15款辦理，貨廂正後方
    依據道路交通安全規則第42條第1 項第3 款規定以黑色字體
    加漆號牌2.5 倍之車輛牌照號碼，裝載砂石土方車輛使用專
    用車輛或專用車廂規定第2 條、第3 條第6 款、第8 款亦有
    明訂。再按裝載砂石、土方之傾卸框式大貨車及半拖車，貨
    廂外框顏色應使用台灣區塗料油漆工業同業公會塗料色卡編
    號1-19號黃顏色。其他傾卸框式大貨車及半拖車之貨廂外框
    顏色，不得使用該顏色，道路交通安全規則第42條第1 項第
    15款可資參照。
四、經查：
  (一)本件受處分人所有系爭大貨車，於100 年1 月26日17時17分
    許，於臺中市○○路與廣福路口處，因「裝載汙泥、大理石
    磚（土方），未依規定使用砂石專用車（禁止通行）」之違
    規，為臺中市政府警察局第六分局以中市警交字第GF000000
    0 號違反道路交通管理事件通知單舉發之事實，有上開舉發
    通知單1 紙在卷可憑。復稽之卷附查獲照片，前揭車輛車廂
    為藍色、貨廂正後方加漆車牌號碼標示為白色字體，並未依
    前揭規定將車廂漆為黃色、貨廂正後方加漆車牌號碼標示為
    黑色字體等情，亦有查獲照片2 幀在卷可參，足徵系爭大貨
    車並非裝載砂石之專用車輛甚明，上開事實自堪認定。
  (二)受處分人雖提出99中市廢清字第136-3 號之臺中市政府廢棄
    物清除許可證抗辯系爭大貨車仍依許可載運營建廢棄物混合
    物，其所載運之物並非土方、砂石、污泥云云。惟查道路交
    通管理處罰條例第29條之1 立法理由係用以維護交通安全。
    又觀之立法者之所以將裝載砂石、土方之車輛標準化，統以
    「砂石專用車」作為行政管制手段，並嚴格規定砂石專用車
    應有一定規格之高度、外框、顏色、車廂正後方之號牌，並
    強制裝設載重計、轉彎及倒車警報、行車紀錄器、防捲入等
    安全防護及機械式可密覆裝置或備有帆布能緊密覆蓋貨廂，
    無非係行駛於道路之砂石車，因車體龐大，駕駛人行駛於道
    路多有死角，不幸發生撞擊不易警覺，且所載砂石、土方沉
    重、容易散逸，影響視野，苟不慎掉落，恐砸傷人車，均影
    響行車安全，是立法意旨係以維護交通安全為主要考量，舉
    凡載運與「砂石、土方」或相類似性質之物，行車時有逸散
    、掉落，影響交通安全之虞時，均應有該法規之適用。復參
    諸內政部96年3 月15日修正之「營建剩餘土石方處理方案」
    貳、適用範圍所為定義：「本方案所指營建工程剩餘土石方
    之種類，包括建築工程、公共工程及其他民間工程所產生之
    剩餘泥、土、砂、石、磚、瓦、混凝土塊等，經暫屯、堆置
    、可供回收、分類、加工、轉運、處理、再生利用者，屬有
    用之土壤砂石資源」等語，可知系爭大貨車載運土石，是否
    受道路交通管理處罰條例第29條之1 關於砂石專用車之相關
    限制，端視所載運之內容物是否為「砂石、土方」，至該內
    容物性質上是否屬於廢棄物，則另屬有無違反廢棄物清理法
    之問題，兩者並不相衝突。而依臺中市政府警察局第六分局
    100 年2 月24日中市警六分交字第1000006133號函，「二、
    …查證舉發員警查處情形略以: 於臺中市○○區○○路與廣
    福路口執行勤務時，經攔檢發現該車裝載污泥、大理石磚未
    依規定使用砂石專用車…。」等語，並有上開書函1 紙及本
    案採證照片10幀在卷足憑，是本件受處分人所有系爭大貨車
    所裝載者係屬污泥、大理石磚無誤，參諸上開「營建剩餘土
    石方處理方案」所為土石方定義，確亦屬「土石方」，要無
    疑義。此與受處分人是否領有「廢棄物清除許可證」乙節係
    屬二事，自不足以為有利受處分人之認定。
五、綜上所述，受處分人確有「裝載汙泥、大理石磚（土方），
    未依規定使用砂石專用車（禁止通行）」之違規行為。從而
    ，原處分機關依道路交通管理處罰條例第29條之1 第1 項規
    定，裁處受處分人罰鍰60,000元，核無違誤，本件之聲明異
    議為無理由，應予駁回。
據上論斷，應依道路交通管理處罰條例第87條第2 項，道路交通
事件處理辦法第18條，裁定如主文。
中    華    民    國   100    年    4     月    21    日
                  交通法庭    法  官  陳玉聰
以上正本證明與原本無異。
如不服本裁定，應於送達後5日內，向本院提出抗告狀。(須附繕
本)
                              書記官  魏愛玲
中    華    民    國   100    年    4     月    21    日